【裁判字號】    98,上易,1043
【裁判日期】    980602
【裁判案由】    竊盜
【裁判全文】
臺灣高等法院刑事判決                98年度上易字第1043號
上  訴  人  丙○○
即  被  告
                    樓
上  訴  人  甲○○
即  被  告
上列上訴人因竊盜案件，不服臺灣板橋地方法院98年度易字第29
9號，中華民國98年3月13日第一審判決（起訴案號：臺灣板橋地
方法院檢察署98年度偵緝字第106號、偵字第1008號），提起上
訴，本院判決如下：
    主  文
上訴駁回。
    事  實
一、丙○○前因竊盜案件，經臺灣板橋地方法院以94年度訴字第
    352號判決判處有期徒刑一年二月確定，另因施用第一級、
    第二級毒品案件，經本院以95年度上訴字第1205號判決分別
    判處有期徒刑八月、四月確定，及因竊盜、贓物案件，各經
    臺灣臺北地方法院以94年度易字第1855號判決判處有期徒刑
    七月，與經臺灣板橋地方法院以95年度訴字第37號判決判處
    有期徒刑六月確定，後四罪再經本院以96年度聲減字第2224
    號裁定減刑為四月、二月、三月、三月十五日，定應執行之
    有期徒刑十一月確定，前開數罪接續執行，於民國（下同）
    96年9月29日縮刑期滿執行完畢。丙○○意圖為自己不法之
    所有，分別為下列竊盜犯罪行為：
(一)、於97年5月21日下午3時9分許，駕駛其不知情之表哥劉成德
    （業經檢察官另為不起訴處分）所有之車牌號碼R2-8005號
    自用小客車，前往臺北縣板橋市○○街109巷10號，再持客
    觀上足以危害人之生命、身體安全之活動扳手一支破壞該址
    窗戶後，侵入孫登輝位於同號4樓之3住處內（侵入住宅部分
    未據告訴），竊取孫登輝所有之黃金5兩、新臺幣（下同）5
    0元硬幣共6,000元、Canon 1D mark2數位相機一臺、EF24-7
    0mm單眼相機鏡頭一個、EX580閃光燈一個、電池包一個、玉
    山銀行信用卡一張、中國信託商業銀行、臺北富邦商業銀行
    、玉山銀行存摺各一本及孫永森之國民身分證一張得手，隨
    即逃逸。
(二)、丙○○與真實姓名年籍不詳，綽號「阿友」、「阿志」之成
    年男子（另由警方查緝尚未到案，以下稱阿友、阿志）共同
    意圖為自己及第三人不法之所有，於97年12月19日晚間7時3
    0分許，由阿友駕駛甲○○向址設臺北縣中和市○○路596號
    之銓宇有限公司（下稱銓宇公司）承租之車牌號碼7729-EP
    號自小客車搭載丙○○與阿志至乙○○、游葉寶蘭位於臺北
    縣土城市○○路○段253號1樓之住處後，持開鎖工具三支開
    啟門鎖侵入上址（起訴書記載為由丙○○、阿志持阿志自備
    之不詳工具開啟門鎖後進入上址，應予以更正），竊得現金
    2萬1,000元、金額不詳之港幣、歐元、藍寶戒指一只、各款
    名牌女用皮包約三十三個、電腦及螢幕一組（起訴書記載為
    電腦螢幕一組，應於予以更正）、手機二支、手錶一只、金
    飾項鍊五十件、游葉寶蘭之臺北富邦商業銀行信用卡一張、
    黃怡芳之國泰世華商業銀行土城分行之帳戶存摺一本等物後
    朋分花用。嗣經警於97年12月24日下午5時50分許在臺北縣
    土城市○○路332號之網瘋網咖查獲丙○○，當場自丙○○
    身上扣得港幣計890元，歐元則為930元（起訴書記載為港幣
    十一張、歐元二十二張）、美金四張、藍寶戒指一只、開鎖
    工具三支，再由丙○○帶同警方前往不知情之楊孟儒位於臺
    北縣土城市○○路○段73巷4弄18號之住處，扣得女用皮包
    十三個。
二、甲○○前有竊盜、賭博等前科紀錄（於本案不構成累犯）且
    曾因協助他人承租車輛所生竊盜案件為警通知說明，應能預
    見替並不熟識之阿友承租車輛，車輛可能為阿友用以犯罪，
    竟仍基於幫助竊盜之不確定故意，於97年12月12日晚間10時
    30分許，與阿友一同前往銓宇公司，並以自己之名義承租車
    牌號碼7729-EP號自小客車後交付與阿友使用，且約定阿友
    每日給付500元之報酬使用該車，阿友隨即與丙○○、阿志
    於97年12月19日駕駛該車前往乙○○、游葉寶蘭位於臺北縣
    土城市○○路○段253號1樓之住處竊取財物得逞。嗣經警查
    獲丙○○後循線得悉上情。
三、案經游葉寶蘭訴由臺北縣政府警察局板橋及土城分局移送臺
    灣板橋地方法院檢察署檢察官偵查起訴。
    理  由
一、證據能力部分：按被告以外之人於審判外之言詞或書面陳述
    ，除法律有規定者外，不得作為證據；又被告以外之人於審
    判外之陳述，雖不符合同法第159條之1至第159條之4之規定
    ，但經當事人於審判程序同意作為證據，法院審酌該言詞陳
    述或書面陳述作成時之情況，認為適當者，亦得為證據。當
    事人、代理人或辯護人於法院調查證據時，知有第159條第1
    項不得為證據之情形，而未於言詞辯論終結前聲明異議者，
    視為有前項之同意，刑事訴訟法第159條第1項及第159條之5
    分別定有明文。查本判決下列所引用之各該被告以外之人孫
    登輝、乙○○、游葉寶蘭、劉成德、楊孟儒、王滄彬、於審
    判外之陳述（包含書面陳述），皆屬傳聞證據，惟被告雖知
    上開證據資料為傳聞證據，但於準備程序及審判期日中均表
    示無意見而不予爭執，且迄至言詞辯論終結前亦未再聲明異
    議，審酌上開證據資料製作時之情況，尚無違法不當及證明
    力明顯過低之瑕疵，亦認為以之作為證據應屬適當，故揆諸
    前開規定，爰逕依刑事訴訟法第159條之5規定，認前揭證據
    資料均例外有證據能力。
二、上訴人即被告丙○○、甲○○二人經合法傳喚雖未到庭，惟
    前述事實有上訴人即被告丙○○於警詢及偵查之陳述與自白
    ，與上訴人即被告甲○○於警詢及偵查之陳述可稽，且查：
(一)、並有被害人孫登輝、乙○○與告訴人游葉寶蘭於警詢之指述
    ，證人劉成德於偵查證述車牌號碼R2-8005號自用小客車於
    97年5月21日係在被告丙○○使用中之事實，證人楊孟儒於
    警詢證述被告丙○○將竊得之女用皮包寄放在其住處之事實
    。證人王滄彬於警詢及偵查證述被告甲○○陪同阿友承租車
    牌號碼7729-EP號自小客車等情。
(二)、復有臺北縣政府警察局板橋分局於97年6月18日出具之勘察
    報告、內政部警政署刑事警察局97年6月27日刑紋字第09700
    95180號鑑驗書、臺北縣政府警察局樹林分局北縣警樹交裁
    字第0970022077號函，孫登輝住宅遭竊案現場附近之監視錄
    影畫面翻拍照片證明被告丙○○駕駛車牌號碼R2-8005號自
    用小客車竊取被害人孫登輝之財物之事實。
(三)、且有汽車租借合約書影本一紙與被害人乙○○、告訴人住處
    附近之監視錄影翻拍畫面照片、相關之自願受搜索同意書、
    搜索扣押筆錄、扣押物品目錄表，贓物認領保管單等附卷可
    查，以及開鎖工具三支扣案足憑。
(四)、被告丙○○上訴雖辯解略稱攜帶之工具鑰匙並非兇器，但查
    ，「按刑法第321條第1項第3款之攜帶兇器竊盜罪，係以行
    為人攜帶兇器竊盜為其加重條件，此所謂兇器，其種類並無
    限制，凡客觀上足對人之生命、身體、安全構成威脅，具有
    危險性之兇器均屬之，且祇須行竊時攜帶此種具有危險性之
    兇器為已足，並不以攜帶之初有行兇之意圖為必要。螺絲起
    子為足以殺傷人生命、身體之器械，顯為具有危險性之兇器
    （79年台上字第5253號）」，被告丙○○為前述竊盜犯罪行
    為攜帶之活動扳手一把及開鎖工具三支，皆屬鐵製堅硬之物
    ，開鎖工具於卷附照片中更可見其尖銳，客觀上顯均具有危
    險性，而足以傷害他人之身體，自屬兇器無誤。至於被告甲○○上訴雖辯解略稱沒有幫助別人犯罪意圖等語，但查，被
    告甲○○於偵查已經陳明：「我有想過萬一車子被阿志拿去
    用，出事可能會有問題」等語，且於原審坦承：「我承認有
    檢察官所起訴之事實」等語，是其等二人上訴所為辯解並不
    可取。
(五)、綜上，被告二人所辯並非可取，其二人犯行事證明確，應依
    法論科。
三、論罪科刑部分：
(一)、被告丙○○所攜往現場於行竊時所用之活動扳手一把及開鎖
    工具三支，皆屬鐵製堅硬之物，開鎖工具於卷附照片中更可
    見其尖銳，客觀上顯均具有危險性，而足以傷害他人之身體
    ，自屬兇器無誤。核被告丙○○之兩次犯行，分係犯刑法第
    321條第1項第2款、第3款之攜帶兇器毀越安全設備竊盜，及
    同條項第1款、第3款、第4款之結夥三人以上攜帶兇器於夜
    間侵入住宅竊盜。公訴人雖認被告第二次竊盜係犯結夥踰越
    門扇竊盜罪，然依被告所述，其持開鎖工具將門開啟後，既
    係直接由該處進入住宅行竊，自無構成踰越門扇之理，又公
    訴人忽略被告斯時所為，另該當夜間侵入住宅之加重要件，
    亦有未洽，然前開事實既均經載明於起訴書內，自仍得審理
    並將法律適用更正如上。按「刑法上之幫助犯，係指以幫助
    之意思，對於正犯資以助力，而未參與實施犯罪之行為者而
    言（49年台上字第77號）」，「刑法上之幫助犯，係僅指對
    於正犯之犯罪行為予以助力而未參預實施者而言（19年上字
    第1984號）」，被告甲○○協助他人承租車輛，供阿友、丙○○、阿志等人為前述竊盜犯罪行為，核被告甲○○所為，
    則係犯刑法第30條第1項前段、第321條第1項第1款、第3款
    、第4款之幫助加重竊盜罪。被告丙○○與阿友、阿志間就
    上述第二次竊盜犯行，存有犯意聯絡與行為分擔，皆為共同
    正犯，並計入前開結夥人數。被告丙○○所犯之前開犯行，
    犯意各別、行為互殊、罪名有異，應予分論併罰。被告丙○○前曾因他案而有如上經論罪科刑並已執行完畢之紀錄，此
    有卷附被告前案紀錄表可查，其於五年內故意再犯上述二罪
    ，均應論以累犯並加重其刑。至被告甲○○所犯既係加重竊
    盜罪之幫助犯，爰依刑法第30條第2項，按正犯之刑減輕之
    。
(二)、原審認被告丙○○、甲○○二人罪證明確，並適用刑事訴訟
    法第273條之1第1項、第299條第1項前段、第310條之2、第
    454條第2項，刑法第28條、第30條第1項前段、第2項、第32
    1條第1項第1款、第2款、第3款、第4款、第47條第1項、第
    51條第5款、第41條第1項前段、第38條第1項第2款之規定，
    審酌被告丙○○仍屬年輕力壯，大可憑個人能力賺取所需，
    用心經營並規劃生活目標，竟不思依循正途，反以前開不法
    手段滿足一己之私，竊盜多人致其等受有財產損害，被告甲○○則早即預見代為租車之舉動，將有助長他人遂行上開犯
    罪之可能，仍容任不顧，致生前開被害人損害結果，亦有不
    該，兩人所為於法均無可取，並衡量其等犯罪之動機、目的
    、手段、智識程度，與事後尚能坦承犯行，態度均佳等一切
    情狀，就被告丙○○攜帶兇器毀越安全設備竊盜部分，量處
    有期徒刑捌月；就被告丙○○共同結夥三人以上攜帶兇器於
    夜間侵入住宅竊盜部分，量處有期徒刑捌月。且定應執行刑
    為有期徒刑壹年貳月。至扣案之開鎖工具三支既為共同正犯
    阿志所有，以供被告丙○○於第二次實行竊盜犯行時所用，
    應依刑法第38條第1項第2款予以沒收，又被告丙○○第一次
    竊盜所用之活動扳手，既經其自承丟棄，可認業已滅失，爰
    不併予宣告沒收。並且就被告甲○○幫助結夥三人以上攜帶
    兇器於夜間侵入住宅竊盜部分，量處有期徒刑月，且諭知
    如易科罰金，以新臺幣壹仟元折算壹日。
(三)、經核原判決認事用法並無不合，量刑之諭知亦屬妥適，上訴
    人即被告丙○○上訴雖辯解略稱攜帶之工具鑰匙並非兇器等
    語，被告甲○○上訴雖辯解略稱沒有幫助別人犯罪意圖等語
    ，然所為辯解並非可採。是其二人指摘原判決不當，均為無
    理由，應予駁回。
四、上訴人即被告丙○○、甲○○二人經合法傳喚無正當之理由
    不到庭且亦未在監執行，有送達證書與98年5月19日在監在
    押查詢申請表在卷可稽，爰不待其等陳述，逕行判決，併此
    敘明。
據上論斷，應依刑事訴訟法第371條、第368條，判決如主文。
本案經檢察官楊秀琴到庭執行職務。
中    華    民    國    98    年    6     月    2     日
            刑事第十二庭  審判長法  官  蔡永昌
                                法  官  陳榮和
                                法  官  施俊堯
以上正本證明與原本無異。
不得上訴。
                                書記官  顧哲瑜
中    華    民    國    98    年    6     月    3     日
附錄：本案論罪科刑法條全文
中華民國刑法第321條
犯竊盜罪而有左列情形之一者，處六月以上、五年以下有期徒刑
：
一、於夜間侵入住宅或有人居住之建築物、船艦或隱匿其內而犯
    之者。
二、毀越門扇、牆垣或其他安全設備而犯之者。
三、攜帶兇器而犯之者。
四、結夥三人以上而犯之者。
五、乘火災、水災或其他災害之際而犯之者。
六、在車站或埠頭而犯之者。
前項之未遂犯罰之。


司法院資訊處製作；財團法人民間司法改革基金會備份。
